臺灣臺北地方法院刑事判決　　　　　　 96年度交易字第536號
　　公　訴　人　臺灣臺北地方法院檢察署檢察官
　　被　　　告　乙○○
　　選任辯護人　黃金洙律師
　　　　　　　　朱子慶律師
　　被　　　告　甲○○
上開被告等因傷害等案件，經檢察官提起公訴（九十六年度偵字
第八一○五號、第一三八○七號），本院判決如下：
    主  文
乙○○因過失致人於死，處有期徒刑肆月，如易科罰金，以新臺
幣壹仟元折算壹日；又服用酒類，不能安全駕駛動力交通工具而
駕駛，處有期徒刑肆月，如易科罰金，以新臺幣壹仟元折算壹日
；應執行有期徒刑陸月，如易科罰金，以新臺幣壹仟元折算壹日
，緩刑貳年。
甲○○因過失致人於死，處有期徒刑肆月，如易科罰金，以新臺
幣壹仟元折算壹日。
    事  實
一、乙○○於民國九十六年三月十八日晚上九時起，在友人位於
    臺北縣坪林鄉某處之住處服用酒類，明知其已因服用酒類達
    不能安全駕駛動力交通工具之程度，竟於當晚十時許，駕駛
    車牌號碼Ｇ四—一五二一號自用小客車搭載友人廖賜欽欲返
    回位於臺北縣新店市之住處，另甲○○於九十六年三月十八
    日晚上十時許，駕駛車牌號碼ＨＧ—九九八六號自用小客車
    欲返回位於臺北縣新店市○○路○段之住處，因住處附近無
    停車位，原應注意在交岔路口、公共汽車招呼站十公尺內不
    得停車，亦無不能注意之情事，竟將上開車輛停放在距離臺
    北縣新店市○○路○段與長春路交岔路口公共汽車招呼站二
    公尺之臺北縣新店市○○路○段一四九號前即臺北縣北宜路
    二段往北方向之慢車道上，而乙○○於當晚十時二十分許，
    駕駛上開車輛由南往北行經臺北縣新店市○○路○段與長春
    路交岔路口時，原應注意服用酒類後不得駕駛車輛及設有交
    岔路口標誌之路段不得超車且應往左方超越前車，當時天候
    為陰天、光線為夜間有照明，視距良好、無障礙物，路面鋪
    裝柏油，路面狀態乾燥、無缺陷，亦無不能注意之情事，竟
    往右偏駛欲超越前方由林正峻所騎乘車牌號碼為ＢＤＵ—九
    九六號重型機車，而與甲○○停放在上開位置之上開車輛發
    生擦撞，以致乙○○所駕駛之上開車輛失控由後撞及林正峻
    所騎乘之上開機車，林正峻遂人車倒地，並因而受有頭部鈍
    創傷導致顱內出血，經送醫後於九十六年三月二十三日上午
    十時三十六分許不治死亡，另乙○○則於九十六年三月十九
    日凌晨一時五十六分許送醫後以抽血之方式檢驗酒精濃度為
    百分之二百七十四點二（mg/dl） ，經換算呼氣酒精濃度為
    每公升一點三七毫克，嗣於警方接獲報案前往醫院處理而尚
    未發覺犯罪前，乙○○即當場向警方表示其為肇事人以自首
    ，始查悉上情。
二、案經林正峻之配偶丙○○訴請臺北縣警察局新店分局報請臺
    灣臺北地方法院檢察署檢察官偵查起訴。
    理  由
一、上開犯罪事實，業據被告乙○○於本院審理中坦白承認，訊
    據被告甲○○固坦稱其於上開時間，將騎上開車輛停放在上
    開地點，而於案發時，因被告乙○○駕駛之車輛撞擊其所停
    放之車輛後失控由後撞及林正峻所騎乘之機車，林正峻人車
    倒地，因而受有頭部鈍創傷，導致顱內出血，經送醫後於九
    十六年三月二十三日上午十時三十六分許不治死亡等情，惟
    矢口否認有何過失致人於死之犯行，並辯稱：伊雖是違規停
    車，但係因乙○○酒醉駕車撞擊伊所停放之車輛才導致林正
    峻受傷及死亡之結果等語，經查：
  (一)證據能力部分：
    被告乙○○、甲○○對於公訴人所提之證據資料及以下本院
    作為判斷依據之各項證據資料，均同意或不爭執其證據能力
    ，本院審酌該等言詞供述及書面作成時之情況認為適當，均
    無不宜作為證據之情事，依刑事訴訟法第一百五十九條之五
    規定，均得作為證據。
  (二)實體認定部分：
  (1)被告乙○○部分：
    上開犯罪事實，業據被告乙○○於本院審理中坦白承認，核
    與證人丁○○、廖賜欽證述情節相符，並有道路交通事故現
    場圖、道路交通事故調查報告表(一)、(二)、現場照片十三張、
    臺北縣警察局新店分局酒精測試紀錄表、天主教耕莘醫院診
    斷證明書、臺灣臺北地方法院檢察署相驗屍體證明書、檢驗
    報告書在卷可資佐證，被告乙○○自白與事實相符，本案被
    告於案發時，本應注意依據道路交通安全規則第一百十四條
    第二款規定飲用酒類後其吐氣所含酒精濃度超過每公升零點
    二五毫克或血液中酒精濃度超過百分之零點零五以上時不得
    駕車及依據道路交通安全規則第一百零一條第一項第一款、
    第五款設有交岔路口標誌之路段不得超車及超車應由左方超
    車之規定，而依當時情狀亦無不能注意之情事，被告乙○○
    竟貿然往右偏駛以超車，以致林正峻受有頭部鈍創傷，導致
    顱內出血，經送醫後不治死亡，被告乙○○就林正峻傷害及
    死亡結果之產生，顯有過失而具有相當因果關係，被告乙○
    ○所犯服用酒類不能安全駕駛動力交通工具而駕駛罪及過失
    致人於死之犯行，均堪以認定。
  (2)被告甲○○部分：
  本案被告甲○○於九十六年三月十八日晚上十時許，駕駛車
    牌號碼ＨＧ—九九八六號自用小客車欲返回位於臺北縣新店
    市○○路○段之住處，因住處附近無停車位而將上開車輛停
    放在距離臺北縣新店市○○路○段與長春路交岔路口公共汽
    車招呼站二公尺之臺北縣新店市○○路○段一四九號前即臺
    北縣新店市○○路○○道上，另本案被告被告乙○○於當晚
    十時二十分許，酒後駕駛車輛行經臺北縣新店市○○路○段
    與長春路交岔路口時，往右偏駛欲超越前方由林正峻所騎乘
    車牌號碼為ＢＤＵ—九九六號重型機車，而與被告甲○○停
    放在臺北縣新店市○○路○段一四九號前之上開車輛發生擦
    撞，以致被告乙○○所駕駛之車輛再失控由後撞及林正峻所
    騎乘之上開機車，林正峻遂人車倒地，並因而受有頭部鈍創
    傷導致顱內出血，經送醫後於九十六年三月二十三日上午十
    時三十六分許不治死亡等情，為被告甲○○所承認，核與被
    告乙○○陳述、證人丁○○、廖賜欽證述情節相符，並有道
    路交通事故現場圖、道路交通事故調查報告表(一)、(二)、現場
    照片十三張、臺北縣警察局新店分局酒精測試紀錄表、天主
    教耕莘醫院診斷證明書、臺灣臺北地方法院檢察署相驗屍體
    證明書、檢驗報告書在卷可資佐證，自堪信上開事實為真實
    。
  按刑法上之過失，其過失行為與結果間，在客觀上有相當因
    果關係始得成立。所謂相當因果關係，係指依經驗法則，綜
    合行為當時所存在之一切事實，為客觀之事後審查，認為在
    一般情形下，有此環境、有此行為之同一條件，均可發生同
    一之結果者，則該條件即為發生結果之相當條件，行為與結
    果即有相當之因果關係。反之，若在一般情形下，有此同一
    條件存在，而依客觀之審查，認為不必皆發生此結果者，則
    該條件與結果不相當，不過為偶然之事實而已，其行為與結
    果間即無相當因果關係；過失責任之有無，應以行為人之懈
    怠或疏虞與結果之發生，有無相當因果關係為斷，所謂相當
    因果關係，即以所生之結果觀察，認為確因某項因素而惹起
    ，又從因素觀察，認為足以發生此項結果，始克當之，最高
    法院著有七十六年臺上字第一九二號、五十八年臺上字第四
    ○四號判例要旨可參。次按交岔路口、公共汽車招呼站十公
    尺內，不得臨時停車；禁止臨時停車處所，不得停車，道路
    交通安全規則第一百十一條第一項第二款、第一百十二條第
    一項第一款分別定有明文。本案發生之臺北縣新店市○○路
    往北方向之道路為繪有快慢車道分隔線之雙車道路段，快車
    道寬三點三公尺，慢車道寬一點七公尺，而被告甲○○停放
    車輛之處所位於臺北縣新店市○○路往北方向之慢車道上等
    情，有道路交通事故現場圖、道路交通事故調查報告表(一)及
    現場照片在卷可參，而本案被告甲○○違規停車，亦無不能
    注意之情事，已如前述，復由前開所述本案發生車禍之客觀
    過程以觀，本案被告甲○○對於林正峻死亡結果之發生，顯
    有過失且具有相當因果關係，堪以認定。
  (3)綜上所述，本件事證業已明確，被告乙○○、甲○○之犯行
    均堪以認定。
二、核被告乙○○所為，係犯刑法第一百八十五條之三之服用酒
    類不能安全駕駛動力交通工具而駕駛罪及刑法第二百七十六
    條第一項過失致人於死罪；被告甲○○所為，係犯刑法第二
    百七十六條第一項過失致人於死罪。被告乙○○所犯上開二
    罪，犯意各別，行為不同，應分論併罰。又本案被告乙○○
    因酒醉駕車及駕車過失導致林正峻死亡，應負刑事責任，已
    如前述，依據道路交通管理處罰條例第八十六條第一項之規
    定加重其刑。而本案被告乙○○於案發後警方接獲報案前往
    醫院處理而尚未發覺犯罪前即當場向警方表示其為肇事人以
    自首，有臺北市○○○○○道路交通事故肇事人自首情形紀
    錄表在卷可參，應依刑法第六十二條前段之規定減輕其刑。
    爰審酌本案被告乙○○於本院審理中坦白承認犯行，並表示
    悔意，且按其與告訴人之和解內容給付和解款項，此業據告
    訴代理人於本院審理中陳述明確可按，被告乙○○犯後態度
    良好，被告甲○○於警詢、偵查及本院審理中均否認犯行，
    犯後態度難稱良好，另參以本案被告乙○○過失程度重於被
    告甲○○之過失程度等情狀，分別量處如主文所示之刑，並
    諭知易科罰金之折算標準，且就被告乙○○部分定應執行刑
    如主文所示。另被告乙○○未曾因故意犯罪受有期徒刑以上
    刑之宣告，有臺灣高等法院被告前案紀錄表一份在卷可稽，
    且被告乙○○亦與告訴人即林正峻之家人達成和解，告訴代
    理人亦於本院審理中表明同意給予被告乙○○緩刑之機會，
    本院信被告乙○○經此教訓當知所警惕而無再犯之虞，本院
    因認對其所宣告之刑，以暫不執行為適當，爰併予宣告緩刑
    如主文所示。
據上論斷，應依刑事訴訟法第二百九十九條第一項前段，刑法第
一百八十五條之三、第二百七十六條第一項、第六十二條前段、
第四十一條第一項前段、第五十一條第五款，第七十四條第一項
第一款，刑法施行法第一條之一，道路交通管理處罰條例第八十
六條第一項，判決如主文。
本案經檢察官王鑫健到庭執行職務
中　　華　　民　　國　　96　　年　　12　　月　　28　　日
                        臺灣臺北地方法院刑事第八庭
                            法  官  唐于智
上正本證明與原本無異。
如不服本判決，應於判決送達後10日內，向本院提出上訴狀。
                            書記官  李玟郁
中　　華　　民　　國　　96　　年　　12　　月　　31　　日
附錄本案論罪法條
刑法第276條第1項
因過失致人於死者，處2 年以下有期徒刑、拘役或2000元以下罰
金。
刑法第185條之3
服用毒品、麻醉藥品、酒類或其他相類之物，不能安全駕駛動力
交通工具而駕駛者，處1 年以下有期徒刑、拘役或3 萬元以下罰
金。
